臺灣士林地方法院民事判決　九十一年度訴字第五二七號
　　　原　　　告　乙○○
　　　訴訟代理人　丙○○
　　　被　　　告　甲○○
右當事人間請求損害賠償事件，經刑事庭移來，本院判決如左：
    主      文
被告應給付原告新臺幣壹拾玖萬陸仟零貳拾肆元，及自民國九十年十一月九日起至清
償日止，按週年利率百分之五計算之利息。
原告其餘之訴駁回。
訴訟費用由被告負擔二分之一，餘由原告負擔。
本判決原告勝訴部分，於原告以新臺幣陸萬陸仟元為被告供擔保後，得假執行。
原告其餘假執行之聲請駁回。
    事實及理由
一、原告主張：被告於民國八十九年六月十八日凌晨三時許，駕駛車號ＤＺ─四三八
    Ｏ號自用小客車，沿台北縣八里鄉台十五線行駛，行經台北縣八里鄉烏山頭四十
    號前之交岔路口時，因超速行駛與訴外人林振陽無照駕駛車號ＧＢＢ─八Ｏ三號
    機車發生碰撞，致乘坐機車後座之原告受有頭部外傷合併腦振盪及第五、六頸椎
    半脫位之傷害，爰依侵權行為規定請求被告賠償看護費、醫藥費及精神慰撫金等
    損害。並聲明（一）被告應給付原告新台幣（下同）五十七萬七千三百九十七元
    ，及自起訴狀繕本送達翌日起至清償日止，按週年利率百分之五計算之利息。
    （二）原告願供擔保請准宣告假執行。被告則以：搭載被告之駕駛人林振陽亦有
    過失，又精神慰撫金請求金額過高云云置辯，並聲明駁回原告之訴。
二、原告主張之前開事實，業據提出診斷證明書一份、醫療費收據四紙為證，且為被
    告所不爭執，又經查閱本院九十年度交易字第一七六號過失傷害刑事卷宗，被告
    於刑事案件審理時，對於前揭時地過失駕車撞傷原告身體之事實，亦坦承不諱。
    雖辯稱：搭載被告之駕駛人林振陽亦有過失，精神慰撫金請求金額過高云云，即
    認屬實，亦為過失相抵或法院應否核減之問題，並不能免除原告之賠償責任，原
    告之主張自堪信為真實。
三、按汽車、機車或其他非依軌道行駛之動力車輛，在使用中加損害於他人者，駕駛
    人應賠償因此所生之損害；不法侵害他人之身體或健康者，對於被害人因此喪失
    或減少勞動能力，或增加生活上之需要時，應負損害賠償責任；不法侵害他人之
    身體或健康者，被害人雖非財產上之損害，亦得請求賠償相當之金額，民法第一
    百九十一條之二前段、第一百九十三條第一項、第一百九十五條第一項前段分別
    定有明文。查被告駕駛汽車不法侵害原告之身體、健康，自應負損害賠償責任。
    茲就原告請求被告賠償之金額，審究如下：
    (一)醫療費部分：
      原告主張因受有頭部外傷合併腦振盪及第五、六頸椎半脫位之傷害住院治療，
      支出醫療費用四萬七千三百九十七元，固提出診斷證明書及醫療費收據為證，
      惟核算實際支出金額為一萬零六十元，經核上述醫療費，屬被告不法侵害原告
      身體健康後，原告增加之生活支出，亦為醫療上所必需，應予准許，超出部分
      ，則不予認定。
    (二)看護費部分：
      原告主張因受撞傷急救住院醫治，住院二十一日，僱人看護十五日，每日二千
      元，共支出看護費三萬元，業據提出診斷證明書為證，且為被告所不爭執，經
      核上述看護費，屬被告不法侵害原告身體健康後，原告增加之生活支出，亦為
      醫療上所必需，應予准許。
    (三)精神慰撫金部分：
      原告主張車禍受傷後造成身體殘廢，致喪失謀生能力，子女尚在求學中，身心
      痛苦，請求賠償精神慰撫金五十萬元。被告辯稱請求精神慰撫金額過高云云。
      本院斟酌原告受有頭部外傷合併腦振盪及第五、六頸椎半脫位之傷害程度，及
      急救住院期間長短，與衡量原告國小畢業，從事鐵工工作，每日工資二千五百
      元，家有妻兒四人須扶養；被告為國中畢業，從事水電工作，每日工資一千六
      百元等情形，認原告請求精神慰撫金五十萬元委屬過高，應核減為四十五萬元
      ，方稱允適。
四、又按損害之發生或擴大，被害人與有過失者，法院得減輕賠償金額，或免除之。
    前二項之規定，於被害人之代理人或使用人與有過失者，準用之，民法第二百十
    七條第一項、第三項定有明文。查被告駕駛自用小客車，行經交岔路口未減速慢
    行，為肇事次因；被告乘坐林振陽無照駕駛之機車，轉彎車未讓直行車先行，為
    肇事之主因，此有台灣省台北縣區車輛行車事故鑑定案件鑑定意見書在卷可憑。
    是原告對於損害之發生與有過失，應可認定。爰斟酌兩造原因力之強弱與過失之
    輕重，減輕被告十分之六之賠償額，依此計算，原告得請求之金額為十九萬六千
    零二十四元（計算式：〈10060+30000+450000〉X40%=196024）。
五、從而原告依侵權行為法律關係，請求被告給付十九萬六千零二十四元，及自起訴
    狀繕本送達翌日，即九十年十一月九日起至清償日止，按週年利率百分之五計算
    之遲延利息，即屬正當，應予准許；逾此部分之請求為無理由，則予駁回。
六、原告陳明願供擔保代釋明，請准宣告假執行，就原告勝訴部分，經核並無不合，
    爰酌定相當之擔保金額予以准許；至原告敗訴部分，其假執行之聲請已失所依據
    ，則予駁回。
七、據上論結，原告之訴為一部有理由，一部無理由，依民事訴訟法第七十九條但書
    、第三百九十條第二項，判決如主文。
中　　　華　　　民　　　國　　九十一　　年　　　七　　　月　　二十六　　日
                                    臺灣士林地方法院民事第三庭
~B法　　　官　周明鴻
右為正本係照原本作成。
如對本判決上訴須於判決送達後廿日內向本院提出上訴狀。
中　　　華　　　民　　　國　　九十一　　年　　　七　　　月　　二十九　　日
~B法院書記官　林義傑
